【裁判字號】    92,上訴,993
【裁判日期】    920428
【裁判案由】    強盜
【裁判全文】
臺灣高等法院刑事判決                        九十二年度上訴字第九九三號
    上  訴  人
    即  被  告  丙○○
    指定辯護人  本院甲○辯護人  王永炫
右上訴人因強盜案件，不服臺灣臺北地方法院九十一年度訴字第一四○四號，中華民
國九十二年三月五日第一審判決（起訴案號：臺灣臺北地方法院檢察署九十一年度偵
字第二二七五二號），提起上訴，本院判決如左：
    主  文
上訴駁回。
    事  實
一、丙○○有少年竊盜及妨害自由前科，仍不知悔改，復於民國九十一年十月三十日
    下午三、四時許，騎乘車號ＴＸＷ─四五二號機車，搭載林家發（原審法院通緝
    中），行經台北市○○區○○路一段一一七巷二弄巷口，見行動不便之婦人乙○
    ○○頸上掛有金項鍊一條，以輪椅代步，由印尼籍看護女傭ＫＵＳＭＩＮＩ在旁
    照料。丙○○因其父醫療費用及房屋貸款負擔沈重，竟萌生歹念，與林家發基於
    共同之犯意，意圖為自己不法之所有，謀議伺機強取乙○○○之金項鍊。二人尾
    隨至台北市○○區○○路一段一一七巷口之光輝公園，至同日下午四時三十分許
    ，ＫＵＳＭＩＮＩ以輪椅推乙○○○繞行至台北市○○路○段五十九巷附近，認
    機不可失，由林家發下手掐住ＫＵＳＭＩＮＩ之脖子，並將其手臂反折壓制於背
    後，丙○○則出手掐住乙○○○之脖子，至使乙○○○不能抗拒，強取乙○○○
    之金項鍊一條。得手後，二人騎乘機車逃逸，將金項鍊變賣，得款新台幣八千餘
    元朋分花用。嗣於同年十一月七日下午六時三十分許，丙○○與林家發共騎乘上
    開機車行經台北市○○區○○路一段考試院前，為警盤查，丙○○、林家發心虛
    棄車逃逸，為警逮捕丙○○，林家發則乘隙逃逸。
二、案經台北市政府警察局文山第一分局報請臺灣台北地方法院檢察署檢察官偵查起
    訴。
    理  由
一、訊據上訴人即被告丙○○坦承因不堪負擔父親醫療費用及房屋貸款，於上開時、
    地，與林家華奪取被害人乙○○○所有掛於頸上之金項鍊一條，得手後變賣，所
    得贓款朋分花用之事，惟矢口否認有強盜之犯行，辯稱：乙○○○乃行動不便之
    年老婦人，本無抗拒能力，何需捏其脖子，使其無法抗拒，而ＫＵＳＭＩＮＩ為
    外籍女傭，在異鄉工作遭遇此情，早已驚慌不已，無對之使用暴力之必要，本件
    係直接搶走乙○○○之金項鍊，屬搶奪而非強盜云云。
二、經查：
（一）右揭犯罪事實，迭據被害人乙○○○於警訊、檢察官偵查及原審審理中及被害
      人ＫＵＳＭＩＮＩ於檢察官偵查時指訴綦詳，始終明確指稱被告出手掐住乙○
      ○○之脖子，林家發掐住ＫＵＳＭＩＮＩ脖子，並將ＫＵＳＭＩＮＩ手臂反折
      壓制在後，由被告下手強取乙○○○所有掛於頸上之金項鍊一條（見偵查卷第
      十一頁、第十五頁、第十八頁、第一三○頁至第一三三頁、原審卷第八十頁至
      第八十五頁）。被害人乙○○○、ＫＵＳＭＩＮＩ與被告及林家發二人，均不
      相識，彼此又無仇隙，此為被告及乙○○○分別於原審法院及警訊中陳明在卷
      （見偵查卷第十二頁、原審卷第八十八頁）。乙○○○、ＫＵＳＭＩＮＩ並無
      虛偽指訴之必要，彼兩人分別多次陳述被害情節，亦均相符合。
（二）被害人乙○○○當時已屆六十四歲，罹患有巴金森氏症，行動不便，仰賴輪椅
      代步。而ＫＵＳＭＩＮＩ身材亦屬瘦小，為乙○○○在原審陳述在卷。其遭體
      魄強健之被告驟然掐住脖子，林家發則掐住一旁看顧乙○○○之ＫＵＳＭＩＮ
      Ｉ脖子，並將其手臂反折壓制於後，由被告下手強取金項鍊得逞，被告之強暴
      手段，客觀上已達到至使不能抗拒之程度，自非單純之搶奪財物。
（三）被告於犯罪之前，騎ＴＸＷ─四五二號機車及下車步行尾隨被害人伺機強盜，
      有該ＴＸＷ─四五二號機車之車籍作業系統─查詢認可資料，及強盜現場附近
      街道所裝設攝影機錄影翻拍被告及其機車之照片在卷可稽。又被告犯罪時所穿
      淺藍色上衣及乳白色短褲各一件扣案，與照片相互比對，亦相符合。
（四）被告於警查獲之初，否認全部犯罪，於警訊中竟稱：「我見印尼傭人欺負老婦
      人，乃教訓印尼傭人，不慎拉到乙○○○脖子上之金項鍊，金項鍊掉在地上，
      林家發由印尼傭人後面撿起金項鍊」云云（見偵查卷第七頁、第八頁正面），
      其跟蹤被害人多時，竟稱教訓印尼女傭，且教訓印尼女傭，竟然可使無關雇主
      脖子項鍊掉下，荒謬絕倫。於檢察官偵查初訊中，不僅誆稱未拿金項鍊，甚且
      誣指員警對其刑求逼供（見偵查卷第七十九頁、第八十頁正面）。檢察官為保
      障被告權益，立請臺灣臺北地方法院檢察署法醫室檢查其身體，發覺其全身並
      無任何外傷，拍照存證。並傳喚承辦之刑警程堂溢、洪國峰、程克強、蘇勝文
      調查，因被告警訊根本否認犯罪，無刑求取供之可能。被告發覺其欺弄檢察官
      及警察謊言揭穿，始坦承未遭警察刑求取供，有卷附臺灣臺北地方法院檢察署
      驗傷診斷書、照片四幀及臺灣臺北地方法院檢察署九十一年十一月二十七日訊
      問筆錄可稽（見偵查卷第一三○頁至第一三三頁）。被告其後才供述確有奪取
      乙○○○之金項鍊，變賣得款朋分，但仍辯稱係搶奪而非強盜云云，無非為避
      重就輕卸責之詞，不足採信。其罪證明確，犯行洵堪認定，應予依法論科。
三、核被告所為，係犯刑法第三百二十八條第一項之強盜罪。被告與林家發就上開犯
    行，有犯意之聯絡及行為之分擔，皆為共同正犯。被告與林家發強盜財物之對象
    為乙○○○，目標亦係金項鍊，為達其強盜之目的，防止乙○○○之看護女傭Ｋ
    ＵＳＭＩＮＩ救護或求救，對ＫＵＳＭＩＮＩ施強暴手段，妨害其自由，然強盜
    罪本包含妨害自由侵害身體自由之法益，被告妨害ＫＵＳＭＩＮＩ自由之犯行，
    為強盜行為所吸收，不另論以妨害自由罪。
四、原審基此認定，援引刑法第二十八條、第三百二十八條第一項等規定，審酌被告
    有事實欄所載之犯罪紀錄，有本院被告全國前案紀錄表及臺灣高等法案檢察署刑
    案紀錄簡覆表附卷可按。其正值壯年體魄強健，公然強盜罹患疾病行動不便，乘
    坐輪椅需人照料之老婦，對被害人之危害、社會治安之破壞及其犯罪動機、目的
    、手段、智識程度、生活狀況、犯罪後態度等一切情狀，量處有期徒刑六年，以
    示懲儆。並說明扣案被告強盜當時所穿淺藍色上衣及乳白色短褲，與被告強盜財
    物手段無關，又非供犯罪偽裝掩飾身分所用，因非違禁物，不宣告沒收。經核其
    認事用法，均無不合，量刑也很妥適。被告上訴意旨，仍執前詞，否認犯強盜罪
    及認原判決量刑過重，就原審適法範圍裁量權之行使為爭執，核無理由，上訴應
    予駁回。
五、據上論斷，應依刑事訴訟法第三百六十八條，判決如主文。
本案經檢察官柯麗鈴到庭執行職務。
中      華      民      國    九十二    年      四      月    二十八    日
                            臺灣高等法院刑事第五庭
                                審判長法  官  曾  德  水
                                      法  官  楊  貴  雄
                                      法  官  趙  功  恆
右正本證明與原本無異。
如不服本判決，應於收受送達後十日內向本院提出上訴書狀，其未敘述上訴之理由者
並得於提起上訴後十日內向本院補提理由書（均須按他造當事人之人數附繕本）。
                                      書記官  孫  佩  琳
中      華      民      國    九十二    年      四      月    二十八    日
附錄本案論罪科刑法條全文：
刑法第三百二十八條第一項
意圖為自己或第三人不法之所有，以強暴、脅迫、藥劑、催眠術或他法，至使不能抗
拒，而取他人之物或使其交付者，為強盜罪，處五年以上有期徒刑。


司法院資訊處製作；財團法人民間司法改革基金會備份。
